【裁判字號】    96,交聲,1033
【裁判日期】    970529
【裁判案由】    聲明異議
【裁判全文】
臺灣臺南地方法院交通事件裁定        96年度交聲字第1033號
原處分機關  交通部公路總局台北區監理所
異議人即受
處分人      乙○○
上列受處分人因違反道路交通管理處罰條例案件，對於交通部公
路總局台北區監理所，民國96年10月18日所為之裁決處分（處分
案號：北監自裁字裁40-Z00000000號），聲明異議，本院裁定如
下：
      主  文
異議駁回。
      理  由
一、原處分意旨略以：異議人即受處分人乙○○（下稱異議人）
    駕駛車N6-8627號自小客車，於民國96年9月26日凌晨0時45
    分許，行經最高限速為每小時100公里之國道1號高速公路南
    向293公里處（新營至麻豆間）時，以時速每小時113公里，
    超速13公里行駛，而遭內政部警政署國道公路警察局第四警
    察隊警員 (下稱舉發機關)當場製單舉發，嗣原處分機關即
    交通部公路總局台北區監理所，以異議人之違規事實明確，
    乃依道路交通管理處罰條例（下稱處罰條例）第33條第1項
    第1款、第63條第1項第1款 (原處分漏載第1項第1款)及參酌
    統一裁罰基準表 (下稱基準表)之規定，裁處異議人罰鍰新
    台幣（下同）3000元並記違規點數1點等語。
二、本件聲明異議意旨略以：當時有兩輛車同時經過，如何判
    定我車超速；警員聲稱雷射槍為同時間單一測速，既可提供
    當時行駛快車道之自小客車及我車車速，為何連它方車燈顏
    色都形容錯誤，為何如此確定是我車違規。巡邏車夜間警
    示燈依規定開啟回函說辭並不屬實，因當時警務車並無遵守
    高速公路交通管制規則第27條 (應係第28條之誤)在高速公
    路上執勤之車輛，除實施便衣交通稽查所使用之車輛外，應
    有明顯之標識，是等我車經過時才臨時開啟大燈及警示燈攔
    截。警務車取締照相依交通法相關規定，應於取締前100
    公尺設立警告標語，當下並無做到這一點，又未提供違規照
    片；餘如異議狀所載。為此聲明異議，請求撤銷原處分云
    云。
三、按汽車行駛高速公路及快速公路，應依速限標誌指示。高速
    公路及快速公路交通管制規則第5條前段定有明文。又汽車
    行駛於高速公路，不遵使用限制、禁止、行車管制及管理事
    項之管制規則而行車速度超過規定之最高速限者，處汽車駕
    駛人3000元以上6000元以下罰鍰，並記違規點數1點。處罰
    條例第33條第1項第1款、第63條第1項第1款亦有明文。
四、本院審酌：
  (一)異議人駕駛上開車號N6-8627號自小客車，於上開時、地，
    經舉發機關以雷射測速槍測得超速行駛為由，予以攔停並當
    場開單舉發，嗣原處分機關依處罰條例第33條第1項第1款及
    第63條第1項第1款並參酌基準表之規定，裁處異議人罰鍰30
    00元，並記違規點數1點之事實，有：
    裁決書。
    舉發通知單。
    等件為證，且為異議人所不否認，此部分事實當可認定。
  (二)依舉發機關96年10月11日公警四交字第0960472645號函 (見
    本院卷第12、13、20、21頁)可知，舉發當時巡邏警車開啟
    車燈駐停於國道1號南向293公里處，執行取締行車超速違規
    車輛，發現該車急駛而來，行車明顯快速，經雷射槍測速器
    明確鎖定實施單點測速，於確定安全無虞後，依法開啟警示
    燈攔車稽查，該車超速違規行為屬實。另證人即當日執行勤
    務舉發本違規事件之警員甲○○，於本院調查時亦到庭具結
    證稱：「本件是我舉發的。舉發當日，違規車輛行駛於中線
    車道，我用雷射測速槍測得超速。測速槍瞄準違規車輛保險
    桿處。以312公尺遠之距離鎖定違規車輛。不會有誤認的可
    能，因為保險桿下方有霧燈，且引擎蓋的噴水口有加裝LED
    ，不會誤認。當時警車有開啟警示燈，是測得違規車輛超速
    時開啟的」等語（見本院卷第42、43頁），已證述舉發警員
    於執勤時有開啟警示燈且異議人有超速之違規行為明確。又
    參以證人甲○○警員與異議人間不僅未有任何怨隙，且係毫
    不相識之人，衡情證人應無設詞攀誣，或是虛構違規事實以
    陷害異議人之道理；且就證人前述所言，經核其對於異議人
    所駕駛車輛之上開違規情節，亦應無誤看或誤為判斷之可能
    。何況警員執行公務時，本身即受有行政懲處責任之監督，
    且其到庭具結作證，更係以刑事責任擔保其證言之真實性，
    故證人甲○○警員之上開證述內容，以及其所記錄舉發之本
    件違規事實，經核尚無不可採信之處。
  (三)再者，警方取締交通違規事件，其以照相、錄影、錄音等方
    式取證者，固足為違規之證明，惟警員當場舉發者，舉發之
    員警本身之目睹、耳聞，亦足為違規人違規之證明，非必所
    有之違規事件，均需有照相、錄影、錄音等科學證據方足為
    違規之證據。況警察執行勤務，事項繁瑣，且違規情形一過
    即逝，並非長期存在，何能要求警察必備有科學儀器取證？
    是本件縱無舉發照片或錄影資料作為佐證，然異議人之違規
    行為既經舉發警員陳述明確，且其所述內容並無何矛盾或違
    背經驗法則之處，自得為本院判斷之依據。況且雷射測速槍
    所測得異議人車輛超速之數據，亦足作為異議人違規之證據
    ，故異議人認為缺乏照片證明云云，經核並無理由。
  (四)次按在高速公路及快速公路上執勤之車輛，除實施便衣交通
    稽查所使用之車輛外，應有明顯之標識。又「攔檢違規車輛
    」或「夜間實施定點交通稽查」，巡邏車應開啟警示燈。高
    速公路及快速公路交通管制規則第28條及警察機關舉發交通
    違規應注意事項三、(二)亦分別定有明文。故在攔檢違規車
    輛時 (如攔檢超速)應開啟警示燈；實施定點交通稽查勤務
    (如取締酒後駕車、砂石車等專案勤務)，應開啟警示燈，另
    依「警察人員駕車安全考核實施要點」規定，警車得啟用警
    示燈之相關時機如：搶救災難或重大事故馳往現場及緝捕現
    行犯、逃犯、取締重大交通違規不服攔車稽查或不立即制止
    ，有危害交通安全之虞者等，因此「警示燈」並非全天開啟
    (見本院卷第12、13、20、21頁)。依此依照上揭規定，警員
    於執行測速勤務時，並無開啟警示燈之必要，而本件舉發警
    員於測得異議人車輛違規超速預備攔檢時，即將警車警示燈
    開啟，此有舉發警員甲○○於本院審理中證述明確 (見本院
    卷第13頁)，依此本件舉發警員開啟警車上警示燈之時間，
    並未影響本件舉發之效力。
  (五)又受處分人不服公路主管機關所為之處罰，依處罰條例第87
    條之規定向管轄地方法院聲明異議，自屬行政救濟程序，其
    舉證責任分配，應採民事訴訟上舉證責任分配原則，87年10
    月28日修正公布之行政訴訟法第136條同揭此旨，而明文規
    定準用民事訴訟法第277條舉證責任分配之原則。亦即先由
    行政機關就其如何履行相關正當法律程序，以及人民為何應
    受行政處罰之客觀違反法令行為，負證明責任。而受處罰人
    就行政機關已為相當證明之事項，亦須就其所辯，提出反證
    ，以動搖法院對其可能形成之不利心證。倘受處罰人始終未
    能提出反證，或雖提出，但所提之反證卻不足以動搖法院審
    酌行政機關所提出之相關事證後，對其所形成之不利心證評
    價，依據舉證責任分配之法則，法院仍應為受處罰人不利之
    認定。本件異議人雖認為舉發機關之舉發不合法，但其並未
    提出任何積極事證供本院調查，本院亦查無任何證據足資證
    明執勤員警有違反相關規定之情事存在，故其所辯亦非可採
    。因此，異議人於前述時、地，駕車行經最高速限為時速10
    0公里之高速公路國道1號南向293公里處時，其行車速度確
    為時速113公里，而有超速之違規行為，應無疑問。異議人
    僅以自身主觀想法和意見，認為沒有超速及舉發警員舉發程
    序違法云云，經核均無理由。
  (六)按採用固定或非固定式科學儀器取得證據資料證明者，於一
    般道路須至少於100公尺，於高速公路、快速公路須至少於
    300公尺前，明顯標示之。處罰條例第7條之2第3項定有明文
    。本條規範目的係在使國家公權力之行使合理化，符合正當
    法律程序，避免交通執法之爭議。故此一明文規定，係防止
    人民之權利遭受突襲，且立法者考量一般道路與高速道路之
    行車速度，分別規範至少於100公尺、300公尺之規定。既以
    明文規定「至少」，即表示立法者係以100公尺、300公尺為
    最低之距離限制，使駕駛人能有足夠之時間反應及注意，故
    若標示與科學儀器之距離在上述之距離內即違反上述規範。
    惟科學儀器與標示之距離最遠之限度為何，並未明文規定，
    即應以上述之立法意旨衡量之。經查：本案測速照相地點前
    方約500公尺處 (標示牌於南向292.5公里，舉發違規地點為
    293公里)即設置有固定式「前有測速取締」告示牌，其位置
    明顯易辨且無遭他物遮蔽。此有舉發機關96年11月23日公警
    四交字第0960473134號函公文暨其所附照片1紙 (見本院卷
    第31、32頁)在卷可稽。其間距離並非甚遠，以該處速限100
    公里之行車速度，在看到警示標誌後約18秒鐘即抵達測速地
    點，難謂已逾越該警示標誌所涵蓋之範圍與警告作用，故其
    並未因距離過遠而會對於駕駛人之權利造成突襲，故符合正
    當法律程序，且與上揭立法意旨並無違背，故異議人所辯仍
    不可採。
五、綜上所述，本件異議人既有上開違規之事實，則原處分機關
    援引處罰條例第33條第1項第1款及第63條第1項第1款並參酌
    基準表之規定，裁處異議人罰鍰3000元，並記違規點數1點
    ，依法並無違誤或不當，是本件異議人之異議為無理由，應
    予以駁回。
六、據上論結，爰依道路交通案件處理辦法第19條，裁定如主文
    。
中    華    民    國    97    年    5     月    29    日
                        交通法庭法  官  蔡直青
以上正本證明與原本無異。
如不服本裁定，應於收受送達後5日內向本院提出抗告狀。（應
附繕本）
                                書記官  劉鴻瑛
中    華    民    國    97    年    6     月    2     日


司法院資訊處製作；財團法人民間司法改革基金會備份。
